臺灣臺北地方法院刑事判決　　　　　　　94年度易字第1458號
公　訴　人　臺灣臺北地方法院檢察署檢察官
被　　　告　丙○○
選任辯護人　陳德峰律師
上列被告因詐欺等案件，經檢察官提起公訴（94年度偵字第1315
3號），本院判決如下：
    主  文
丙○○連續以加害生命及身體之事，恐嚇他人致生危害於安全，
處拘役伍拾日，如易科罰金以參佰元折算壹日。
丙○○被訴詐欺取財罪部分無罪。
    事  實
一、丙○○於九十三年十一月間，因公司買賣讓渡問題，與甲○○間有債務糾紛，為逼迫甲○○不提示其所簽發之支票，竟
    自九十三年十二月十五日起至同年月二十二日止，基於恐嚇
    之概括犯意，連續多次撥打電話給甲○○，告以「妳也有女
    兒、兒子，妳不怕他們出事嗎？妳出車要小心，我叫人將人
    斷手斷腳，放火燒妳家」等言語，甚且於該段期間內，因甲○○不接電話，而透由乙○○（無恐嚇之共同犯意聯絡）轉
    達「如果再不出面，要請兄弟找她」之恫嚇言語給甲○○知
    悉，以加害生命及身體之事告知，致生危害於甲○○之安全
    。
二、案經甲○○訴由臺北市政府警察局大安分局移送檢察署檢察
    官偵查起訴。
    理  由
甲、有罪部分：
一、被告丙○○否認曾出言恫嚇甲○○，辯稱：僅是打電話請甲○○出面協商要如何處理云云，惟查：右揭事實，業據證人
    甲○○結證屬實，其證稱：九十三年十二月十五日第一張票
    要兌現當天，被告打電話給伊，質問伊為何提示該支票，伊
    說經營權已經讓渡，這是伊該領的錢，所以伊當然會提示，
    被告很生氣說，要伊把這筆錢存入，不能讓被告跳票，如讓
    他公司跳票，就要給伊好看，說『如我出來就要叫兄弟堵我
    』，並以台語說『我也女兒、兒子，我不怕他們出事情嗎？
    如果我再裝肖，就要我一手一腳』，又說『要將我房子燒掉
    』，這種電話內容打了很多天，每天很多次，一直打到二十
    二日我去報警，因為後來我一接到被告電話就關機，被告就
    請乙○○轉告我等語（詳本院九十四年十一月一日審判筆錄
    第四頁），核與證人乙○○於本院及偵查中結證稱：被告一
    直要求找甲○○把票拿回來，被告認為契約不成立，我有居
    間協調，但沒有結果，雙方各有堅持，被告一直與我保持聯
    ，並告訴我甲○○不接他電話，要我轉告甲○○，如果票不
    還他，要找兄弟對付她，我也有轉告甲○○等語相符（詳偵
    查卷第三七頁、本院九十四年十一月二十二日審判筆錄第三
    頁），按證人乙○○為被告與甲○○之友人，並無偏袒甲○○之必要，且被告與甲○○確有支票糾紛，被告為恐退票一
    心要阻止甲○○提示支票，而言出恫嚇言語，乃有犯罪動機
    甚明，顯見證人甲○○及乙○○所證述，為可採信，被告空
    言否認，顯為卸責之詞，並無足採，本案罪證明確，被告此
    部分犯行堪以認定。
二、核被告丙○○所為，係犯刑法第三百零五條恐嚇罪，被告先
    後多次犯行，時間緊接，以同一方式反覆為之，所為係犯罪
    構成要件相同之罪，顯係基於概括犯意，為連續犯，應以一
    罪論，並依法加重其刑，爰審酌被告未坦承犯行、因有債務
    糾紛為顧及其票據信用一時情急而生犯行等一切情狀，量處
    如主文所示之刑，並諭知易科罰金之折算標準，以示懲儆。
乙、無罪部分：
一、公訴意旨略以：被告丙○○另行起意，於九十四年一月初，
    基於為自己不法所有之意圖，並無支付借款之意思，透過乙○○向甲○○佯稱：因為周轉有問題，希望可以調借新台幣
    （下同）四十萬元先行支付甲○○於九十四年一月十五日所
    提示由丙○○所簽發之六十萬元支票，並另簽二張面額各為
    二十萬元，發票日為九十四年一月二十六日之支票二紙交付
    甲○○用以擔保及清償，而丙○○於簽發之二張二十萬元支
    票上，故意將大寫金額之字樣錯誤填載，使甲○○陷於錯誤
    ，誤認丙○○確實提出擔保而出借四十萬元，嗣甲○○於九
    十四年一月二十六日提示該二張票據時，丙○○明知該二張
    支票仍可提示兌現，卻指示承辦行員逕行退票，俟甲○○透
    過乙○○請求丙○○清償或另行換票時，丙○○卻置之不理
    ，甲○○始知受騙，故認被告丙○○涉犯詐欺取財罪等語。
二、被告丙○○固不否認於上開時間，開立二張二十萬元支票，
    透過乙○○借得四十萬元等情，但否認詐欺取財犯行，辯稱
    ：乙○○沒有告訴伊四十萬元是向甲○○借得，另二十萬元
    支票二張，是基於乙○○要求才開立，否則伊本來是開立一
    張四十萬元支票，並無故意在支票上寫錯『貳』，使甲○○
    領不到錢，是急於調錢寫錯字等語，經查：
    (1)證人甲○○於本院結證稱：九十四年一月十五日票要兌現
      當天，被告錢不夠四十萬元，被告找乙○○商量說他票不
      能退票，請乙○○幫他調四十萬元，期限十天，乙○○找
      我商量，因為九十三年十二月二十二日我報警後，被告就
      沒有再打恐嚇電話，並跟我談和解，我覺得被告是要過開
      給我的票，而且只有十天，所以我才願意借錢給被告，並
      且把四十萬元現金交給乙○○，我並沒有與被告見面，亦
      未與被告通過電話，乙○○有告訴我是被告要借錢，但我
      有交待乙○○不要跟被告講這些錢是我出借的，因為我不
      想跟被告有糾葛，我答應要借被告四十萬元時，有要求開
      二張二十萬元的票，因為一張要拿去向別人調現等語（詳
      本院卷九十四年十一月一日審判筆錄第六、七頁），而證
      人乙○○於本院亦結證稱：被告並沒有叫伊去找甲○○借
      錢，是伊跟甲○○說如果不借被告這筆錢，被告支票會跳
      票，之後票款也要不到，甲○○本來也不願意借被告這筆
      錢，因為聽我分析後，甲○○就同意出借，但交代我不要
      跟被告說這錢是甲○○出借的等語（詳本院卷九十四年十
      一月二十二日審判筆錄第四頁）相符，按證人甲○○既結
      證稱：確有交待乙○○不要告訴被告四十萬元是其所出借
      一詞，而證人乙○○亦證稱：未告知被告一事，核與被告
      丙○○所供稱：不知四十萬元是甲○○出借一節相符，既
      然被告不知出借四十萬元者為甲○○，豈有故意詐騙甲○○之可能？再被告會開立二張二十萬元支票，係基於證人
      甲○○要求，亦經證人甲○○證述明確，顯見被告並非一
      開始即要開立二十萬元支票二張，是並無證據足以證明被
      告是故意把支票金額『貳』書寫錯誤，被告辯稱：一時情
      急寫錯一詞，為可採信。
三、按詐欺取財罪，必須行為者有施用詐術，而交付財物者有陷
    於錯誤之行為，始能構成，而被告並不知交付財物者為甲○○，亦未交代證人乙○○向甲○○借款，是被告於借款過程
    中，完全未與甲○○接觸，自無對甲○○施用詐術甚明，而
    甲○○未見到被告開立二張二十萬元支票前，即應予借款，
    且係見到被告開立二張二十萬元支票後才將錢交給乙○○轉
    交予被告，則甲○○於交付財物時顯已見到二張二十萬元支
    票，按二十萬元之票面金額係應甲○○要求開立，且甲○○
    交付四十萬現金前已見到票面金額『貳」寫錯之支票，甲○○係因自己疏忽未注意而『貳』寫錯，並無任何陷於錯誤之
    認知，綜上所述，並不能證明被告有詐欺取財罪犯行，爰為
    無罪判決之諭知。
據上論斷，應依刑事訴訟法第二百九十九條條第一項前段、第三
百零一條第一項，刑法第五十六條、第三百零五條、第四十一條
第一項前段，罰金罰鍰提高標準條例第一條前段、第二條判決如
主文。
本案經檢察官張書華到庭執行職務。
中　　華　　民　　國　　94　　年　　11　　月　　29　　日
　　　　　　　　　刑事第四庭    審判長法　官　劉慧芬
                                      法　官　郭惠玲
                                      法　官　黎惠萍
上正本證明與原本無異。
如不服本判決，應於判決送達後10日內向本院提出上訴狀（應抄
附繕本）。告訴人或被害人如對於本判決不服者，應具備理由請
求檢察官上訴，其上訴期間之計算係以檢察官收受判決正本之日
期為準。
                                      書記官　楊志純
中　　華　　民　　國　　94　　年　　11　　月　　29　　日
附錄本案論罪科刑法條全文
中華民國刑法第305條 (恐嚇危害安全罪)
以加害生命、身體、自由、名譽、財產之事，恐嚇他人致生危害
於安全者，處2年以下有期徒刑、拘役或300元以下罰金。
